【裁判字號】    98,交訴,54
【裁判日期】    980828
【裁判案由】    公共危險等
【裁判全文】
臺灣臺北地方法院刑事判決              98年度交訴字第54號
公  訴  人  臺灣臺北地方法院檢察署檢察官
被      告  甲○○
選任辯護人  張晴玲律師
            賴伊信律師
上列被告因公共危險等案件，經檢察官提起公訴（98年度偵字第
4090、11628 號），本院判決如下：
    主  文
甲○○因過失致人於死，處有期徒刑陸月；又駕駛動力交通工具
肇事，致人死而逃逸，處有期徒刑壹年。應執行有期徒刑壹年肆
月。緩刑貳年。
    事  實
一、甲○○於民國九十八年二月九日下午一時四十分許，駕駛車
    號二八六六—ＱＹ號自用小客車，沿臺北市大安區○○○路
    ○段與仁愛路圓環由南往北方向行進，迨駛離該圓環，進入
    敦化南路一段第一慢車道時，本應注意車前狀況，並隨時採
    取必要之安全措施，且依當時為日間有自然光線之晴天，柏
    油路面乾燥無缺陷，亦無障礙物，視距良好等情形，並無不
    能注意之情事，竟疏未注意及此，致其右前車頭撞及亦沿同
    向同車道行駛在前之乙○○所騎乘之車號ＥＣＱ—一五二號
    輕型機車左後車尾，乙○○因而人車倒地。詎甲○○明知其
    已駕車撞及該機車而肇事致人死傷，竟未下車查看或報警處
    理，亦未採取救護乙○○之必要措施，仍加速繼續行進、駛
    離現場而逃逸，致乙○○之身體遭捲入、卡在甲○○所駕駛
    之前開車輛底盤下，並遭拖行約二百公尺、至敦化南路一段
    二三三巷口處始被甩出，因而受有大片挫擦傷及骨折、心包
    囊血塞引起心因性休克，而無生命跡象。適行經該處之張秋
    蕙、廖金池及廖志閔目睹肇事經過，旋分別趨車自後追躡，
    至敦化南路一段與八德路口時，發見甲○○駕駛上開車輛在
    該路口停等紅燈，旋合力攔下甲○○並報警處理。嗣乙○○
    經送醫急救後，仍於同日下午二時四十九分許不治死亡。
二、案經乙○○之母丙○○訴由臺北市政府警察局大安分局報請
    臺灣臺北地方法院檢察署檢察官偵查起訴。
    理  由
一、前揭事實，業據被告甲○○於本院審理時坦承不諱，核與證
    人張秋蕙、廖金池及廖志閔於警訊及偵查中證述情節大致相
    符，並有臺北市政府警察局大安分局交通分隊道路交通事故
    現場圖、補充資料表、談話紀錄表、現場照片、國泰綜合醫
    院診斷證明書、臺灣臺北地方法院檢察署相驗筆錄、相驗照
    片、相驗屍體證明書、檢驗報告書、法務部法醫研究所解剖
    報告書及鑑定報告書附卷可稽。
二、按汽車行駛時，駕駛人應注意車前狀況，並隨時採取必要之
    安全措施，道路交通安全規則第九十四條第三項定有明文。
    被告駕車自應注意上開規定，且依卷附現場照片所示，案發
    地點係敦化南路一段第一慢車道，而當時為日間有自然光線
    之晴天，道路狀況為柏油路面乾燥無缺陷，亦無障礙物，視
    距良好等情形以觀，並無任何足令其不能注意之情事，竟疏
    未注意車前狀況，致其右前車頭撞及被害人乙○○左後車尾
    ，被害人因而人車倒地後，被告竟為逃逸而繼續行進，致被
    害人之身體遭捲入、卡在被告所駕駛之車輛底盤下，並遭拖
    行約二百公尺，則結果之發生，顯係被告可得避免或防止，
    其就本件交通事故之發生自有過失甚明。而其上開過失行為
    致生被害人死亡之結果，被告之過失行為與被害人之死亡間
    ，自有相當因果關係。綜上所述，本件事證明確，被告犯行
    均堪認定，應予依法論科。
三、核被告所為，係犯刑法第二百七十六條第一項之過失致死及
    第一百八十五條之四之肇事逃逸罪。公訴意旨以：被告於前
    揭時、地駕車肇事，致被害人倒地並捲入其車輛底盤而受有
    傷害，詎其預見將已有人體捲入底盤之車輛加速駛離，必定
    拖行該人體並致人死亡，竟不違背其本意，而基於殺人之間
    接故意，加速駛離現場，因認被告此部分所為，應依刑法第
    二百七十一條第一項之殺人罪論處云云；惟按刑法關於犯罪
    之故意，係採希望主義，不但直接故意，須犯人對於構成犯
    罪之事實具備明知及有意使其發生之兩個要件，即間接故意
    ，亦須犯人對於構成犯罪之事實預見其發生，且其發生不違
    背犯人本意始成立，若對於構成犯罪之事實，雖預見其能發
    生，而在犯人主觀上確信其不致發生者，仍應以過失論；亦
    即刑法上過失致人於死之罪，係指無殺傷人之故意，而於足
    以致人死亡之事實，應注意並能注意而不注意，或雖預見其
    能發生，而確信其不發生，以致發生死亡結果者（最高法院
    二十二年度上字第四二二九號、二十八年度上字第二一四六
    號判例意旨參照）；本案被告雖於駕車撞及被害人機車，致
    被害人人車倒地後，仍繼續行進逃逸，致被害人之身體遭捲
    入、卡在被告車輛底盤下並遭拖行而死亡，業如前述，然查
    無任何證據足認被告有非置被害人於死地不可之故意，公訴
    人又未舉證證明被告與被害人於案發前即已相識，遑論有何
    怨隙、仇恨存在，實難遽認被告面對因自己之行為致倒臥於
    地之被害人有何犯罪動機、進而衍生殺人之直接或間接故意
    ，況案發於光天化日之時、人車往來頻繁之地，並非夜間、
    人跡罕至之處，如有犯罪，實難以遁逃而解免民、刑事責任
    ，苟被告對被害人痛下殺手，於己非但無益反而有害，且查
    被害人之死因為大片挫擦傷及骨折、心包囊血塞所引起之出
    血性休克，應係其機車遭撞擊而人車倒地後，其身體遭捲入
    、卡在被告車輛底盤下並遭拖行所致，是以被害人初始遭撞
    及倒地所造成之傷勢應尚非嚴重之情形觀之，被告應負之民
    、刑事責任顯然非鉅，衡情豈有突生殺人犯意而加重自己責
    任之可能？故被告於撞及被害人後仍繼續行進，係基於肇事
    逃逸之故意而為之，應無以此舉直接令被害人死亡之意欲，
    公訴人復未證明有何足以導致被告當下突萌殺意之特殊情事
    發生，又別無任何積極外顯之舉動足證被告在任何時點頓生
    殺人之意欲，尚難遽認被告有何預見被害人之死亡而仍聽任
    其發生之主觀意思。此外，復查無其他積極證據足認被告有
    明知其所為將致被害人死亡而仍有意使其發生之直接故意，
    或預見其發生，且其發生不違背被告本意之間接故意，自難
    推測或擬制被告有何殺人之故意，從而，揆諸前揭說明，應
    認被告係出於過失致被害人死亡，而論以過失致人於死罪，
    公訴意旨認被告係犯殺人罪，尚有未洽，惟此與起訴社會基
    本事實同一，本院自應予審理，並依法變更起訴法條。又被
    告所犯上開二罪之間，犯意各別，行為互殊，應予分論併罰
    。爰審酌被告駕車肇事後，竟未下車查看而逃離現場，其過
    失程度重大，致被害人死於非命，所生危害甚鉅，然被告並
    無前科，素行良好，犯後復與告訴人即被害人之母丙○○等
    家屬達成民事上和解、賠償損害，並坦承犯行，知所悔悟，
    態度良好等一切情狀，分別量處如主文所示之刑，並定其應
    執行之刑。末查被告前未曾因故意犯罪受有期徒刑以上刑之
    宣告，此有卷附臺灣高等法院被告前案紀錄表可按，其因駕
    車過失肇事後，一時情急，短於思慮，偶罹刑典，經此罪刑
    之宣告後，當知所警惕，信無再犯之虞，本院認所宣告之刑
    以暫不執行為適當，爰併宣告緩刑二年，以啟自新。
據上論斷，應依刑事訴訟法第二百九十九條第一項前段、第三百
條，刑法第一百八十五條之四、第二百七十六條第一項、第五十
一條第五款、第七十四條第一項第一款，刑法施行法第一條之一
第一項、第二項前段，判決如主文。
本案經檢察官柯木聯到庭執行職務
中    華    民    國    98    年    8     月    28    日
                  刑事第八庭審判長法  官  陳德民
                                  法  官  楊蕙芬
                                  法  官  陳芃宇
以上正本證明與原本無異。
如不服本判決應於收受送達後10日內向本院提出上訴書狀，並應
敘述具體理由；其未敘述上訴理由者，應於上訴期間屆滿後20日
內向本院補提理由書（均須按他造當事人之人數附繕本）「切勿
逕送上級法院」。告訴人或被害人如對於本判決不服者，應具備
理由請求檢察官上訴，其上訴期間之計算係以檢察官收受判決正
本之日期為準。
                                  書記官  徐鶯尹
中    華    民    國    98    年    8     月    31    日
附錄本案論罪科刑法條全文：
中華民國刑法第185條之4
駕駛動力交通工具肇事，致人死傷而逃逸者，處6月以上5年以下
有期徒刑。
中華民國刑法第276條
因過失致人於死者，處2年以下有期徒刑、拘役或2千元以下罰金
。
從事業務之人，因業務上之過失犯前項之罪者，處5年以下有期
徒刑或拘役，得併科3千元以下罰金。


司法院資訊處製作；財團法人民間司法改革基金會備份。
